臺灣桃園地方法院刑事判決　　　　　　　　　　　　　九十年度交訴字第一五五號
　　公　訴　人　臺灣桃園地方法院檢察署檢察官
　　被　　　告　甲○○
　　選任辯護人　翁瑞麟律師
右列被告因肇事遺棄罪等案件，經檢察官提起公訴（九十年度偵字第一五一一七號）
，本院判決如左︰
    主  文
甲○○服用酒類，不能安全駕駛動力交通工具而駕駛，處罰金貳萬伍仟元，如易服勞
役，以佰元折算壹日；又駕駛動力交通工具肇事致人受傷而逃逸，處有期徒刑捌月
；又對於公務員依法執行職務時施強暴，處有期徒刑月。有期徒刑部分應執行有期
徒刑玖月。其餘被訴過失傷害部分公訴不受理。
    事  實
一、甲○○明知飲酒後不能安全駕駛動力交通工具者，不得駕車，於民國九十年九月
    三日某時，在桃園縣平鎮市○○路友人住處飲用酒類，致體內酒精濃度已達不能
    安全駕駛之狀態，仍執意駕駛車號ＬＥ－二七三八號自用小客車，沿桃園縣平鎮
    市鎮由平鎮往楊梅方向行駛，於同日十九時五十分許（起訴書載為二
    十時十五分許），行經桃園縣平鎮市鎮四五六巷口時，為超越同向由
    許仕欣駕駛之車號八Ｇ－八二四七號自用小客車，貿然駛入對向來車道，致撞及
    乙○○所騎乘之車號ＩＵＤ－０九八號重型機車，乙○○因而受有左橈、尺骨開
    放性骨折、全身多處深度裂傷等傷害（過失傷害部分業經撤回告訴，另為不受理
    判決）。甲○○酒醉駕車肇事致人受傷後，並未將傷者送醫急救且未在現場等待
    警員到場處理，為逃避責任，竟迅沿中興路平鎮段往龍潭方向行走離去，桃園縣
    警察局平鎮分局平鎮派出所警員江亭儒、楊志傑接獲報案到場處理，經許仕欣告
    知肇事人已往龍潭方向離去，警員即與許仕欣乘坐警車在距離現場一百公尺處尋
    得甲○○，甲○○初猶否認其為駕駛人，惟警員為將警車駛回車禍現場執行安全
    防護警戒，乃請許仕欣陪同甲○○徒步返回現場，詎甲○○竟又趁隙離去，經許
    仕欣奔回告知後，警員江亭儒、楊志傑乃再駕警車回頭沿路尋找甲○○，終在中
    興路平鎮段四九四號前攔下甲○○，並請甲○○配合上警車返回現場，惟甲○○
    對於警員江亭儒、楊志傑依執行職務之行為，拒不配合，並基於妨害公務之犯意
    ，出手毆打江亭儒而施強暴，致江亭儒受有顏面、右前臂右手指擦傷等傷害（傷
    害部分未據告訴），經警制服，並分別於同日在新陽明醫院抽血檢驗及以酒精濃
    度測試器檢測其體內血液酒精濃度及呼氣酒精濃度值分 別 為 131.39 mg/dl 及
     0.54mg/l。
二、案經乙○○訴由桃園縣警察局平鎮分局報請臺灣桃園地方法院檢察署檢察官偵查
    起訴。
    理  由
壹、有罪部分：
一、訊據被告甲○○對於右揭時地酒醉駕車肇事之事實，坦承不諱，惟矢口否認有肇
    事逃逸及妨害公務犯行，辯稱：伊於車禍發生後曾下車查看傷者，經在場之人告
    知已聯絡救護車後，伊即欲撥打行動電話通知親友，惟因收訊不良，伊即往龍潭
    方向沿路走去，伊並無逃離現場之意，又警員第二次請伊回到車禍現場時，伊當
    時正與友人通電話及因酒醉，警員強行要伊上警車，伊掙扎不慎撞及警員，並無
    妨害公務之故意云云。辯護意旨則以：車禍發生時間為當日十九時五十分許，非
    起訴書所載之二十時十五分，被告係因撥打行動電話，為取得較佳之收訊效果，
    始離去車禍現場，此以警員發現被告時距離現場僅一百公尺（實際應為六十公尺
    ）距離即可得證，被告並無妨害公務行為，被告車禍發生後急切聯絡保險公司，
    經警員通知須返回現場，被告也已朝現場方向走，因保險公司電話已接通但無人
    接聽，被告才在該處來回踱步並向檳榔攤購買檳榔，此舉令證人許仕欣誤解被告
    又逃跑了，承辦警員江亭儒、楊志傑受證人許仕欣前開誤導，再次回到現場時即
    一人抓住被告一隻手臂粗暴的要將被告強拉上警車，因被告急切想接通保險公司
    ，一手仍握著行動電話，另一手推開證人江亭儒並說讓我把電話打完好不好，不
    慎打到江亭儒臉部，又刑法肇事逃逸罪本質為遺棄罪之特別規定，被告肇事後已
    下車查看傷者，確認已叫救護車，在救護車到達時均待在現場，應認已盡救助義
    務，至於被告在傷患送走後是否離開現場，僅係有無配合刑事偵查問題，並無刑
    法第一百八十五條之四之適用，又肇事逃逸罪之既未遂，目前尚乏實務見解，惟
    其既未遂應較刑法脫逃罪嚴格，非僅需脫離他人實力拘束及監督，且須逃逸不知
    去向始足該當，被告僅離開肇事現場一百公尺，為肇事現場目力所及範圍，其為
    未遂犯至為灼然，此為法律所不罰等語。
二、經查：
(一)酒醉駕車公共危險部分：
(1)、被告於案發當日在桃園縣平鎮市湧光友人住處飲用酒類，於十九時許始駕車離去
    之事實，業據被告於警訊時供承在卷，而被告為警查獲後，於新陽明醫院就診時
    ，經抽血檢驗其血液酒精濃度為 131.39mg/dl（換算呼氣酒精濃度值為每公升零
    點六五七毫克），迄二十二時二十七分警員再作呼氣酒精濃度測試時，其測試值
    仍高達每公升零點五四毫克，有聯合醫事檢驗所、新陽明醫院生化檢驗單及呼氣
    酒精濃度測試紙一份在卷可稽，
(2)、依照交通部運輸研究所七十九年八月對駕駛人行為之研究（酒醉駕車對駕駛行為
    之分析研究 ） 指出，吐氣每公升酒精含量零點二五毫克等於血液中酒精濃度（
    Blood Alcohol Concentration簡稱BAC）百分之零點零五（亦即每一百毫升血液
    中含五十毫克酒精），而(一) BAC到達百分之零點零三至百分之零點零五時，對駕
    駛能力之影響為：多數駕駛人心境逐漸變幻不定、視覺與反應靈敏性減弱、對速
    度及距離的判斷力差。對心理行為之影響為：觀察力逐漸欠缺、心情漸趨輕鬆、
    自信心增加、多話、精神狀態處於陶醉感。(二)BAC到達百分之零點零五至百分之
    零點零八時，對駕駛能力之影響為：反應遲鈍、駕駛能力受損、遲而不決或決而
    不行。對心理行為之影響為：情緒鬆弛、感情與行為趨向誇張、肌肉不協調、精
    神處於興奮狀態。(三) BAC到達百分之零點零八至百分之零點一五時，對駕駛能力
    之影響為：判斷力嚴重受到影響、體能與精神協調受損、駕駛之體能困難增加。
    對心理行為之影響為：產生情緒異常現象、步伐不平穩、言語不清、反應惡劣、
    記憶及判斷力受損、精神處於錯亂狀態。(四)超過百分之零點一五，對駕駛能力之
    影響為：視線搖晃、駕駛已進入恍惚狀態、判斷及理解遭到扭曲、駕駛不穩定。
    對心理行為之影響為：意識不明、嘔吐、站、走及講話困難、責任感喪失、精神
    處於麻痺狀態。(五)超過百分之零點五，對駕駛人能力之影響為：無法開車。對心
    理行為之影響為：爛醉如泥、失去知覺可能致死、精神處於昏睡狀態。被告於新
    陽明醫院經抽血檢驗其體內血液酒精濃度達 131.39mg/dl，換算呼氣酒精濃度值
    為每公升零點六五七毫克，換算 BAC值為零點一三一四，則依上開研究報告，被
    告於案發當時，其意識及行動顯然處於情緒異常現象、步伐不平穩、言語不清、
    反應惡劣、記憶及判斷力受損、精神處於錯亂之狀態，已不能安全駕駛動力交通
    工具，此外並有被告為警查獲後經警觀察有語無倫次、含糊不清、走路東倒西歪
    等情形，有職務報告一份存卷可參，被告此部分犯行，堪以認定。
(二)肇事逃逸部分：
(1)、按八十八年四月二十一日增訂之刑法第一百八十五條之四之肇事致人死傷逃逸罪
    ，係以處罰肇事後逃逸之駕駛人為目的，俾促使駕駛人於肇事後能對被害人即時
    救護，以減少死傷，是該罪之成立祇以行為人有駕駛動力交通工具肇事，致人死
    傷而逃逸之事實為已足，至行為人之肇事有否過失及被害人是否陷於無自救能力
    ，則非所問。
(2)、查被告於右揭時地酒醉駕車肇事致被害人乙○○受傷後，並未理會乙○○已因傷
    倒地之事實，下車即沿中興路平鎮段往龍潭方向離去，經警會同證人許仕欣在距
    離車禍現場約一百公尺處尋獲時，被告初猶否認其為駕駛人，經警命其返回現場
    時，又二度逃逸等事實，業據證人許仕欣於警訊時證述：「我駕自小客車八Ｇ－
    八二四七號行駛中興路往楊梅方向行走，到了車禍地點時，本來在我後面的自小
    客車ＬＥ－二七三八號超越中心線，逆向並快速要超我的車，但是他在對向車道
    上迎面撞到乙部重機車ＩＵＤ－０九八號後，又繼續撞到我車尾左後方，於是我
    就下車查看，走到ＬＥ－二七三八號自小客車旁時，才看到司機從駕駛座下車，
    他下車後並不理會車禍現場造成的情形，我看見他沿著中興路一直朝龍潭的方向
    走，我大聲叫這部ＬＥ－二七三八號自小客車是誰的車子，他也不理我，只顧著
    一直走，我在現場等候警方到場，警方到場後，要找ＬＥ－二七三八號自小客車
    駕駛人，我告訴警方人已往龍潭方向用走掉了，於是我上警車配合警方沿途找該
    名駕駛人，後來在約一百公尺（距車禍現場）處找到該名駕駛，警方問他話時，
    他還一度狡辯不是ＬＥ－二七三八號的駕駛人，但警方還是叫他回到車禍現場，
    而他卻趁警方回到車禍現場處理時，又回頭朝龍潭方向快速離去，於是我趕緊向
    警方說那名駕駛人又跑掉了，後來警方在平鎮市鎮四九四號前攔住那
    名駕駛人」等語，及證人警員江亭儒證稱：伊當日接獲通報到達現場後，立即救
    護傷患，現場一名小客車駕駛人許仕欣稱肇事人已逃離現場，伊即請許仕欣上警
    車沿路尋找，在距離現場一百公尺處發現被告正背對著車禍現場手持行動電話加
    快腳步離開，伊追上後問其是否為駕駛人，惟被告否認之，因有許仕欣指證，伊
    即請許仕欣陪同走回現場，未久許仕欣跑來說被告又跑離現場，伊即與警員楊志
    傑駕車追趕，在離現場約一百五十公尺處（中興路平鎮段四九四號前）將被告攔
    下等語，依證人許仕欣、江亭儒之證詞，被告於駕車肇事致人受傷後，並未將傷
    者送醫或留在現場等候警員到場處理，反加速離去現場，甚且於警方尋獲時猶圖
    規避刑責否認為駕駛人，其肇事逃逸犯行，灼然甚明，並不因其為警查獲之地點
    距離車禍現場僅百餘公尺目視可及而有別，又被告辯稱渠當時係因行動電話通訊
    不良為儘速聯絡保險公司及通知親友，因之始往龍潭方向離去云云，然經本院履
    勘現場並以被告當日所使用之行動電話測試其通信狀況結果，並無何障礙可言，
    有勘驗筆錄可稽，被告上開辯解，已難採信，又車禍發生後被保險人通知保險公
    司，固為保險實務上之規定，然此項通知並無迫切至必須於車禍發生之時即時通
    知，被告辯稱渠當時急著要聯絡保險公司云云，顯違常情，且依被告所提行動電
    話通聯紀錄，並無撥打保險公司之紀錄，被告上開辯解要屬犯後飾卸之詞，並不
    足採，此部分犯行，亦堪認定。
(三)妨害公務部分：
(1)、查被告肇事逃逸離去車禍現場，第二次經警尋獲後，警員命其返回現場，惟被告
    不從並對員警咆哮，經員警江亭儒施強制力請其上警車，被告不從拉扯中，毆打
    江亭儒而施強暴行為，致江亭儒受有顏面、右前臂、左手挫傷並瘀腫等傷害，業
    據證人即警員江亭儒證述：「．．．他在掙扎時揮拳打到我眼睛，他是故意或過
    失我不知道，但依據我的感覺他是刻意的，照理說我們請他上車，我們保護他載
    他到現場接受調查及對現場情況解釋，他不但不從，當時他打我時，在他後方，
    我要保護警槍及身體，不知閃躲幾次，他一直對我做出揮拳的動作，後來因時間
    急迫，現場亦需巡邏車載其他證人回派出所做筆錄，不得已情況下才使用強制力
    ，肇事人掙脫時他也受傷，我們也依規定送至新陽明醫院急救，但他到醫院也是
    不肯就範」等語，並有診斷證明書一份及照片一張附卷可稽，被告雖辯稱其當時
    正在講行動電話及酒醉，並無意識傷害警員云云，惟查被告於肇事後猶能自行離
    開現場且撥打數通行動電話，復能記憶案發當時之情景，足見其當時並無酒醉至
    完全不知外界事理之程度，又被告為警第二次尋獲時，手上固然拿著行動電話，
    然當時被告並沒有在講電話，已據警員江亭儒證述在卷，被告之辯詞已屬可疑，
    縱退步言之，警員第二次尋獲被告時，被告正在講電話，然雙方既有「拉扯」行
    為，且被告拉扯後多次向警員揮拳，顯見其毆打、揮拳行為並非出於無因，而係
    對警員依法執行職務之強暴行為至明，被告此部分之犯行，亦堪以認定。
三、核被告所為係犯刑法第一百八十五條之三、第一百八十五條之四之公共危險罪、
    第一百三十五條第一項之妨害公務罪。所犯上開三罪，犯意各別，行為互殊，應
    予分論併罰，爰審酌被告明知酒後不得駕駛車輛，仍於飲酒至已不能安全駕駛之
    狀態，猶駕駛車輛於道路上行駛，置道路用路人之生命財產於不顧，且於肇事後
    迅即逃離現場，經警查獲後更否認其為駕駛人，企圖規避其酒醉駕車肇事致人受
    傷之刑責，甚且於警員要求其返回現場時，對警員依法執行職務行為施強暴行為
    ，其可責性實為重大，及其犯罪後態度良好，已分別與被害人許仕欣、乙○○達
    成民事和解，賠償損害等一切情狀，分別量處如主文所示之刑，並就所宣告罰金
    部分諭知易服勞役之折算標準，及就有期徒刑部分定其應執行刑。
貳、公訴不受理部分：
一、公訴意旨略以：被告甲○○於九十年九月三日十九時五十分許（起訴書載為二十
    時十五分）駕駛車號ＬＥ－二七三八號自用小客車，沿桃園縣平鎮市○○路○鎮
    段，由平鎮往楊梅方向行駛，於行經桃園縣平鎮市鎮四五六巷口時，
    原應注意汽車在雙向二車道行駛時，在劃有分向限制線之路段，不得駛入來車之
    車道內，而依當時情形又無不能注意之情事，竟疏於注意，為超越前車，貿然駛
    入來車道，適有乙○○騎乘車牌號碼ＩＵＤ－０九八號重型機車行經該處閃避不
    及，為甲○○之小客車撞及，因此受有左橈、尺骨開放性骨折、全身多處深度裂
    傷等傷害。案經被害人乙○○告訴，因認被告涉犯刑法第二百八十四條第一項之
    過失傷害罪嫌。
二、按告訴乃論之罪，告訴人於第一審辯論終結前得撤回其告訴，又告訴經撤回者，
    法院應諭知不受理之判決，刑事訴訟法第二百三十八條第一項、第三百零三條第
    三款分別定有明文。本件被告所涉過失傷害罪嫌，依刑法第二百八十七條前段規
    定，須告訴乃論，茲告訴人乙○○已撤回告訴，依首開法律規定，應為不受理判
    決。
三、未查，本件車禍發生之時間，起訴書雖載為九十年九月三日二十時十五分許，惟
    被告辯稱車禍發生之時間應為當日十九時五十分許，經本院調取桃園縣警察局平
    鎮分局之報案資料，經該分局平鎮派出所傳真函復：桃園縣警察局勤務指揮中心
    一一０接獲報案之時間為當日二十時十四分十七秒，有傳真函及勤務表影本在卷
    可稽，然該時間應為警方接獲民眾報案之時間，並非車禍發生之真正時間應屬顯
    然，如以車禍發生後，計算民眾發覺車禍之發生、搶救傷患及撥打電話等所需耗
    費之時間，及被告所提其所使用之行動電話於當日十九時五十九分確有撥打等情
    ，被告辯稱車禍發生之時間為十九時五十分許，應可採信，併予敘明。
據上論斷，應依刑事訴訟法第二百九十九條第一項前段、第三百零三條第三款，刑法
第一百八十五條之三、第一百八十五條之四、第一百三十五條第一項、第四十二條第
二項、第五十一條第五款，罰金罰鍰提高標準條例第一條前段、第二條，判決如主文
。
本案經檢察官蔡正雄到庭執行職務。
中      華      民      國      九十一      年    四      月    八      日
                                  臺灣桃園地方法院刑事第一庭
                                      法  官    黃  斯  偉
右正本證明與原本無異
如不服本判決，應於判決送達後十日內向本院提出上訴狀( 應附繕本 )，上訴於
臺灣高等法院。
                                      書記官    李  珈  慧
中      華      民      國      九十一      年    四      月    八      日
論罪法條之依據：
刑法第一百八十五條之三
服用毒品、麻醉藥品、酒類或其他相類之物，不能安全駕駛動力交通工具而駕駛者，
處一年以下有期徒刑、拘役或三萬元以下罰金。
刑法第一百八十五條之四
駕駛動力交通工具肇事，致人死傷而逃逸者，處六月以上五年以下有期徒刑。
刑法第一百三十五條
對於公務員依法執行職務時，施強暴脅迫者，處三年以下有期徒刑、拘役或三百元以
下罰金。
意圖使公務員執行一定之職務或妨害其依法執行一定之職務或使公務員辭職而施強暴
脅迫者亦同。
犯前二項之罪，因而致公務員於死者，處無期徒刑或七年以上有期徒刑；致重傷者，
處三年以上、十年以下有期徒刑。
